臺灣高等法院花蓮分院民事裁定  
110年度家抗字第5號
抗  告  人  李志仁  
上列抗告人因與相對人陳麗珠間請求酌給遺產事件，對於中華民
國110年9月23日臺灣臺東地方法院109年度家訴字第14號裁定提
起抗告，本院裁定如下：
    主  文
原裁定命抗告人承受訴訟，並續行訴訟部分廢棄。
    理  由
一、原裁定意旨略以：相對人陳麗珠於民國109年6月18日提起本
    件訴訟，請求被告李賴玉嬌等人酌給賴玉泉之遺產，嗣被告
    李賴玉嬌於本件起訴後之110年8月16日死亡。而抗告人為被
    告李賴玉嬌之繼承人(其他繼承人李志芳、李欣霖、李志南
    、李蓁及李冠賢均已拋棄繼承)，因抗告人未聲明承受訴訟
    ，爰依職權裁定命其承受訴訟續行訴訟等語。
二、抗告意旨略以：抗告人已於110年9月23日向原法院聲請拋棄
    繼承，且依民法第1174條規定通知應為繼承之人，抗告人並
    非被告李賴玉嬌之承受訴訟人並續行訴訟，請將原裁定廢棄
    。
三、按民法第1174條規定，繼承人拋棄其繼承權，應於知悉其得
    繼承之時起三個月內以書面向法院為之。因他人拋棄繼承而
    應為繼承之人，為拋棄繼承時，應於知悉其得為繼承之日起
    三個月內為之，並為同法第1176條第7項所明定。又拋棄繼
    承係無相對人之單獨行為，繼承人於法定期間內以書面向法
    院為拋棄繼承之意思表示，於到達法院時即生效力。至法院
    受理拋棄繼承之意思表示，僅係證明其意思表示之存在，不
    具訟爭性，應依非訟事件程序處理，形式上審查拋棄繼承合
    法者，依家事事件法第132條第2項規定，應予備查，通知拋
    棄繼承人及已知之其他繼承人。故法院准予備查之通知，僅
    具觀念通知之性質，繼承人拋棄繼承之意思表示，自非經法
    院准予備查後始生效力（最高法院110年度台簡抗字第244號
    裁定意旨參照）。又繼承之抛棄，溯及於繼承開始時發生效
    力，民法第1175條亦有明文。
四、經查：原被告李賴玉嬌於110年8月16日死亡，其法定繼承人
    為抗告人、李志芳、李欣霖、李志南、李蓁及李冠賢等人，
    有戶籍謄本及繼承系統表在卷可稽（參繼字第211號卷第5頁
    、第7頁、第9頁、第11頁、第12頁、繼字第214號卷第5頁、
    繼字第237號卷第3頁、第6頁）。而李志芳、李欣霖、李志
    南、李蓁及李冠賢等人均已拋棄繼承，並經原法院准予備查
    在案。而抗告人亦於110年9月27日向原法院表示抛棄繼承而
    生效，且嗣並經原法院准予備查在案，有本院公務電話查詢
    紀錄表、原法院准予備查函影本附卷足憑（參本院卷第31頁
    至第37頁）。是抗告人既已拋棄對李賴玉嬌之繼承權，即非
    李賴玉嬌之繼承人，自無由命抗告人承受訴訟。原裁定未及
    審酌抗告人已拋棄繼承，仍命抗告人承受及續行訴訟，於法
    即有未合。抗告意旨指摘原裁定此部分不當求予廢棄，非無
    理由，爰由本院將原裁定此部分予以廢棄，以資適法。
五、據上論結，本件抗告為有理由，爰裁定如主文。
中　　華　　民　　國　　111 　年　　2 　　月　　 18　日
                  民事庭審判長法　官  張宏節
                              法　官  林碧玲
                              法　官  林恒祺 
以上正本係照原本作成。
本裁定除以適用法規顯有錯誤為理由外，不得再抗告。如提起再
抗告，應於收受送達後10日內委任律師為代理人向本院提出再抗
告狀。並繳納再抗告費新臺幣1千元。
中　　華　　民　　國　　111 　年　　2 　　月　　18　　日
                              書記官  蔣若芸